【裁判字號】    99,交聲更,25
【裁判日期】    991228
【裁判案由】    聲明異議
【裁判全文】
臺灣臺中地方法院交通事件裁定        99年度交聲更字第25號
原處分機關  交通部公路總局臺中區監理所臺中市監理站
異  議  人
即受處分人  錢彥宇
上列異議人即受處分人因違反道路交通管理處罰條例案件，對於
交通部公路總局臺中區監理所臺中市監理站民國99年6月30日所
為處分（案號：裁監稽違字第裁61-A00WM1941號）聲明異議，經
本院交通法庭於99年7月8日以99年度交聲字第2764號裁定異議駁
回後，受處分人不服，提起抗告，由臺灣高等法院臺中分院於99
年10月7日以99年度交抗字第698號裁定撤銷發回更審，本院裁定
如下：
    主    文
異議駁回。
    理    由
一、原處分意旨略以：異議人即受處分人錢彥宇（下稱異議人）
    ，於民國97年6月3日10時48分許，駕駛車牌號碼273-EV號營
    業一般小客車（下稱系爭車輛），行經臺北市○○路與市○
    路○○○路口處，由臺北市政府警察局信義分局（下稱原舉
    發機關）警員以「直行車佔用最外側轉彎專用車道」之違規
    事由，當場攔停掣單舉發，經異議人提出申訴，原處分機關
    函請原舉發機關調查結果，仍認有上開違規，原處分機關遂
    依道路交通管理處罰條例第48條第1項第7款、第63條規定，
    於99年6月30日以裁監稽違字第裁61-A00WM1941號裁決書裁
    處異議人罰鍰新臺幣（下同）600元，並記違規點數1點。
二、本件聲明異議意旨略以：異議人於97年6月3日駕車行經松高
    路準備右轉逸仙路（前方是國父紀念館側門），往忠孝東路
    方向，因燈號轉為紅燈而緊急煞車，突然警員要求提出證件
    並立刻開單，以直行車佔用最外側轉彎專用車道為由罰鍰
    600元，然而燈號轉為紅燈，若不停止豈不是闖紅燈，況不
    停在最外側專用車道，又能停哪裡，爰聲明異議等語。
三、按汽車駕駛人在設有左、右轉彎專用車道之交岔路口，直行
    車佔用最內側或最外側或專用車道者，處600元以上1800元
    以下罰鍰，道路交通管理處罰條例第48條第1項第7款定有明
    文。次按汽車駕駛人有48條之情形者，除依原條款處罰鍰外
    ，並予記違規點數1點，道路交通管理處罰條例第63條第1項
    第1款亦有明定。
四、又按交通警察掣單舉發違反道路交通管理處罰條例所列違規
    事實，本質上為行政處分，係公務員基於職務上權力，依法
    就特定具體事件所為具公法上效果之單方面行政行為，基於
    公務員為公法上行為具有公信力之原則，該行政行為當可被
    推定為真正，其據以依法處分之事實認定亦為正確無誤，法
    院若查無證據足資證明警員捏造事實違法取締之情事，則執
    勤警員本其維護交通秩序、安全職責所為之舉發事實，自應
    受到合法、正確之推定。再按交通違規之舉發可分為「當場
    舉發」及「逕行舉發」，由於「逕行舉發」之受處分人並無
    當場向舉發警員辯駁、陳述意見之機會，故現行法制就逕行
    舉發之條件多所設限（例如闖紅燈或平交道、以科學儀器取
    得違規證據資料，足資認定其違規事實者），此觀道路交通
    管理處罰條例第7條之2規定自明，至於「當場舉發」交通違
    規事件，鑑於交通違規事實往往驟然而現、稍縱即逝，若硬
    性要求舉發警員不分違規情節一律必須預留證據，俾便事後
    提出供法院審查，除有現實技術可行性之困難外，將大幅提
    高交通管理之行政成本，並嚴重削弱道路交通管理之行政效
    能，此絕非立法者制定道路交通管理法規之本意。而道路交
    通管理處罰條例科處行政罰事件，依據公法爭議之舉證責任
    分配法則，固應先由行政機關就其業已履踐相關正當法律程
    序，以及人民應受處罰之客觀違反法令行為，負證明之責，
    受處罰人就行政機關已為相當證明之前開事項，若主張欠缺
    主觀歸責條件或為其他抗辯，亦須就其所辯提出反證。又行
    政機關對於前開應為舉證事項，並非不得以執行查察取締勤
    務人員，依據調查人證之程序，使就親歷事實提供不可替代
    之證明方法。而受處分人就該證人所述見聞經過之真實性倘
    有質疑，除依法定交互詢問程序加以檢驗外，亦不得僅因證
    人之個人身分、地位或與當事人之關係而謂其不得作證，或
    憑己意指為必須代以其他特定之證據方法，此在證人業已具
    結願依偽證罰則擔保證言可信之場合，尤屬當然。
五、經查：
（一）本件異議人於97年6月3日10時48分許，駕駛系爭車輛行經
      臺北市○○路與市○路○○○路口處，由原舉發機關警員
      以「直行車佔用最外側轉彎專用車道」之違規事由，當場
      攔停掣單舉發等情，有臺北市政府警察局信義分局99年2
      月25日北市警信分交字第09934222000號函、臺北市政府
      警察局交通大隊委外作業中心歷史案件明細表等影本各1
      份在卷可稽。
（二）再按指向線，用以指示車輛行駛方向。以白色箭頭劃設於
      車道上；本標線設於交岔路口方向專用車道上與禁止變換
      車道線配合使用時，車輛須循序前進，並於進入交岔路口
      後遵照所指方向行駛，道路交通標誌標線號誌設置規則第
      188條第1項、第2項分別定有明文。而依卷附照片顯示：
      臺北市○○路與市○路○○○路口處，松高路之最外側車
      道上有劃設白色向右弧形箭頭一節，足見上開交岔路口之
      松高路最外側車道係右轉彎專用車道。
（三）異議人駕駛系爭車輛於前述時、地，有直行車佔用最外側
      轉彎專用車道之違規事實，業據證人即本件舉發警員洪順
      耀於本院調查時具結證稱：「（提示本院99交聲2764號第
      8頁裁決書，本件舉發違規是否你承辦？）是我負責舉發
      。（請詳述當日舉發違規情形？）我當天是在執行交通執
      法、取締違規勤務，從上午9點到11點，騎警用機車在臺
      北市信義區巡邏，在松高路和市○路○○路口，我把機車
      停好，我站在該交岔路口西北角，面對松高路的方向，看
      到車號273-EV的計程車沿著松高路由東向西行駛最外側車
      道直行，故依法攔停，告知其是在設有右轉專用車道是不
      能直行的，當時該車並未打方向燈表示要右轉。當時號誌
      燈都是綠燈，但直行車還是不能走右轉專用道，該車道一
      律右轉才能走。我將該車攔停後，請駕駛人出示駕照、行
      駛執照，並告知違反道路交通管理處罰條例第48條規定，
      依法告發。當時駕駛人要求我開輕一點，開300元，我委
      婉告知無法如此處理，依法告發，請違規人簽收舉發違規
      通知單。（依你剛剛所述，你當時舉發違規地點是在松高
      路和市○路○○路口？）是的。（有無可能是像異議人說
      ，是在松高路與逸仙路交岔路口？）不是。因為舉發當時
      ，當時計程車駕駛人就是在庭異議人有兇我，且有拉我的
      臂章號碼，質問我的臂章號碼幾號，所以我對本件很有印
      象。（提示本院卷附網路地圖照片，照片所示松高路與市
      ○路○○路口是否就是你剛剛說的舉發違規地點？）是的
      。我今天也有帶現場照片（庭呈現場照片1張附卷）。照
      片所示，地面畫有右轉標誌的最外側道路，是右轉彎專用
      道，只有右轉彎的車才能行駛，直行車縱使是綠燈也不能
      走。（你舉發違規當時，異議人有無跟你說他當時是要右
      轉？）沒有。（你舉發違規當時，你有無看到異議人所駕
      駛的計程車有打右轉燈號？）他沒有打右轉燈號。（你有
      無看到如異議人所說的，他當時是要準備右轉，是因為右
      轉燈號突然變為紅燈，所以他才停住？）沒有，當時是綠
      燈燈號，松高右轉燈亮的時候，直行燈號應該是亮紅燈，
      我發現異議人駕駛的計程車在右轉車道的時候，直行燈號
      是亮綠燈，右轉專用燈號還沒有亮，異議人也沒有打右轉
      方向燈，並且沿著右轉專用車道直走，已經過了交岔路口
      確定他不是要右轉，我才把異議人攔下來。」等語（見本
      院99年11月30日訊問筆錄）。
（四）經核上開證人證詞已詳細描述本件舉發違規過程，並無不
      合理之處，亦與卷附照片顯示臺北市○○路與市○路○○
      ○路口處，松高路之最外側車道為右轉彎專用車道一節，
      互核一致，參以，上開證人與異議人素不相識，復無何仇
      隙怨懟，應無甘冒偽證罪刑責風險而設詞構陷異議人之理
      ，是上開證詞，應堪採信。綜上，足認異議人確有駕駛系
      爭車輛於前述時、地，直行車佔用最外側轉彎專用車道之
      違規行為無訛，至異議人所辯前詞，尚非可採。
六、從而，異議人於前開時、地確有上開違規行為，原處分機關
    依首揭規定裁處罰鍰600元，並記違規點數1點，核無違誤。
    則本件異議為無理由，應予駁回。
七、據上論斷，應依道路交通管理處罰條例第87條第2項，道路
    交通事件處理辦法第18條，裁定如主文。
中    華    民    國    99    年    12    月    28    日
                  交通法庭    法  官  賴秀雯
以上正本證明與原本無異。
如不服本裁定，應於送達後5日內向本院提出抗告狀。（應附繕
本）
                              書記官  江美琪
中    華    民    國    99    年    12    月    28    日

司法院資訊處製作；財團法人民間司法改革基金會備份。
